【裁判字號】    97,消債更,767
【裁判日期】    971128
【裁判案由】    更生事件
【裁判全文】
臺灣板橋地方法院民事裁定           97年度消債更字第767號
聲  請  人  甲○○
上列當事人因消費者債務清理事件聲請更生及保全處分，本院裁
定如下：
    主  文
聲請駁回。
聲請費用由聲請人負擔。
    理  由
一、按債務人與金融機構協商成立者，不得聲請更生或清算，但
    因不可歸責於己之事由，致履行顯有重大困難者，不在此限
    ；本條例施行前，債務人依金融主管機關協調成立之中華民
    國銀行公會會員辦理消費金融案件無擔保債務協商機制與金
    融機構成立之協商，準用前項之規定，消費者債務清理條例
    第151條第5項、第 6項分別定有明文。又聲請更生或清算不
    合程式或不備其他要件者，法院應以裁定駁回之，但其情形
    可以補正者，法院應定期間先命補正，復為同條例第 8條所
    明定。
二、本件聲請意旨略以：其有不能清償債務之虞情事，目前債務
    總金額為新臺幣（下同）4,054,395 元，消費者債務清理條
    例施行前，曾依照中華民國銀行公會會員辦理消費金融案件
    無擔保債務協商機制，與其最大債權金融機構中國信託商業
    銀行股份有限公司（下稱：中國信託）成立協商，雙方約定
    聲請人自民國95年12月起，分120期，利率8.88%，每月10日
    以49,111元依各債權銀行債權金額比例清償其各項債務，直
    至全部清償為止；惟聲請人95年度之平均收入約91,016元【
    計算式：1,092,19712 】，已根本無法支應每月生活必需
    之開銷81,287 元（包括租金支出23,000元、電話費8,000元
    、交通費8,000元、膳食費24,000、瓦斯費800元、電費1.00
    0元、水費400元、醫療費4,000元及汽車分期付款支出12,08
    7 元等）、協商還款金額49,111元及扶養費用支出48,000元
    （配偶張鷹爵14,000元＋岳父張嘉水20,000元＋岳母張吳水
    14,000元），其中岳父、岳母因為其子女各自有家庭無法
    近身同住照護，而聲請人配偶不捨，加上聲請人並無子女，
    遂接與同住致生上開支出；因此，毀諾前均係倚靠一些朋友
    間幾千元之臨時借貸及打零工的額外收入始得勉強支應，惟
    這並非長遠之計，無法依靠，且毀諾當時因已無打工的機會
    來增加收入，再聲請人原任職之新加坡商安富利股份有限公
    司臺灣分公司，於97年2月29日以勞動基準法第11條第5款原
    因與其終止勞動契約，離職當月工資為70,000元，因此聲請
    人之收入發生變化，且每月之收入扣除協商款條件應還款之
    金額，無法維持最低基本生活，因此選擇於96年11月毀諾，
    其毀諾協商條件實具有不可歸責於己事由。再聲請人雖於97
    年7月中旬覓得全達國際股份有限公司產品專案經理乙職，
    底薪約為每月5萬元，但又於97年7月21日離職，目前正積極
    尋找工作中，懇請鈞院儘速裁定開始更生以維權益等語。（
    參本院第4-5、13-14、18、74、86、111頁）
三、查聲請人參經參加中華民國銀行公會會員辦理消費金融案件
    無擔保債務協商機制，與中國信託成立協商並於96年12月 3
    日遭通報毀諾乙節，據其提出之銀行公會協議書、無擔保債
    務還款計畫、聯合徵信中心當事人綜合信用報告等件，分別
    附於本卷第74-77、88-92、29-37 頁足憑，是聲請人向本院
    聲請更生，須符合「不可歸責於己致履行顯有重大困難事由
    」之要件，方為適法。
四、經查:
  (一)聲請人以其收入無法支應每月生活必要支出、扶養費及協商
    款項，且97年 2月29日遭任職之公司資遣，收入發生變化等
    情，主張其毀諾具有不可歸責於己事由云云，惟觀諸聲請人
    95及96年度國稅局綜合所得稅各類所得資料清單，其95年間
    已報稅金額之平均收入約為91,016 元【計算式：1,092,197
    12】，而96年間之數額則約為93,916元【計算式：1,126,
    99412 】，如以其95年間之收入扣除協商還款金額，聲請
    人每月仍餘有41,905元可供運用，應無不能維持生活情事，
    且履約期間聲請人之收入不但沒有減少反有超逾協商時收入
    之情形，自難認其有不能履行協商條件之情事；再其所稱每
    月生活必要之開銷及扶養費，本核屬協商當時可得預見，並
    據以評估可否履行協商條件之事實，而前開債務清償方案既
    經聲請人選擇並採為清償之方式，即應受該協議之拘束，況
    聲請人扶養岳父、岳母之支出，除仍有具第 1順位扶養義務
    之直系血親張豐益、張豐華、張瓊文、張鷹爵、張瓊月等應
    優先負擔外，縱認聲請人因其配偶之因素而負同一順位之扶
    養義務，亦僅須負擔部分之扶養支出，如今聲請人自願獨立
    負擔岳父、岳母所需生活費用，致生履行協議困難，自顯非
    屬不可歸責於己之事由。
  (二)再聲請人雖另稱因非自願性離職，收入發生變化等語，惟觀
    諸聲請人所提離職證明書、光倫電子股份有限公司資遣證明
    書、勞工保險被保險人投保資料表（參本卷第 93、80-81、
    103頁），所載離職之時間分別為97年2月29日及97年 5月12
    日，而聲請人既早於96年11月毀諾，其以毀諾後所生之事實
    作為不可歸責於己，核與本條例之規定不符，該主張為無理
    由。
五、據上論結，本件聲請人既曾參加協商程序，又無消費者債務
    清理條例第151條第5項但書所規定不可歸責於己之事由，其
    向本院聲請更生，係屬聲請更生之要件不備，且該欠缺又無
    從補正，依首揭條文規定，自應駁回其更生之聲請。又更生
    程序之聲請既遭駁回，則聲請人求為之保全處分之聲請，即
    失所附麗，應併予駁回，爰裁定如主文。
中    華    民    國    97    年    11    月    28    日
                  民事第三庭  法  官  何君豪
上為正本係照原本作成
如不服本裁定，應於裁定送達後10日內，以書狀向本院提出抗告
，並繳納抗告費新臺幣1千元
中    華    民    國    97    年    11    月    28    日
                              書記官  黃琴茜


司法院資訊處製作；財團法人民間司法改革基金會備份。
